【裁判字號】    96,家訴,31
【裁判日期】    970512
【裁判案由】    分割遺產
【裁判全文】
臺灣臺中地方法院民事判決              96年度家訴字第31號
原      告  甲○○
法定代理人  戊○○○
訴訟代理人  黃雅琴律師
            羅宗賢律師
被      告  乙○○
訴訟代理人  林軍男律師
被      告  丁○○
訴訟代理人  己○○
被      告  丙○○
上列當事人間請求分割遺產等事件，本院於民國九十七年四月廿
八日言詞辯論終結，判決如下：
    主      文
被告乙○○應給付原告新台幣壹佰捌拾陸萬捌仟零柒拾貳元，及
自民國九十五年十月十七日起至清償日止，按年息百分之五計算
之利息。
原告其餘之訴駁回。
本判決第一項原告勝訴部分，於原告以新臺幣陸拾貳萬元供擔保
後，得假執行。但被告乙○○如於假執行程序實施前，以新臺幣
壹佰捌拾陸萬捌仟零柒拾貳元為原告預供擔保，得免為假執行。
原告其餘假執行之聲請駁回。
訴訟費用由被告乙○○負擔二分之一，餘由原告負擔。
    事實及理由
壹、程序方面：
一、按訴狀送達後，原告不得將原訴變更或追加他訴。但請求之
    基礎事實同一或擴張或減縮應受判決事項之聲明者不在此限
    ，民事訴訟法第二百五十五條第一項第二款、第三款定有明
    文。本件原告起訴時，原聲明請求：（一）兩造被繼承人邱
    日耀所遺如附表一所示之遺產應予分割，其分割方法為：除
    編號1.至10.之不動產由被告乙○○取得外，編號11.、12.之動
    產由兩造各按應繼分四分之一比例繼承之。（二）被告乙○○應給付原告新臺幣（下同）一百八十二萬四千九百八十元
    ，及自起訴狀繕本送達翌日（即民國九十五年十月十七日）
    起，至清償日止，按年息百分之五計算之利息。嗣於訴訟中
    （即九十六年十月二十五日，見民事辯論四狀）除維持聲明
    （一）部分外，另減縮聲明（二）部分為：被告乙○○應給
    付原告一百七十一萬零二十六元，及自九十五年十月十七日
    起，至清償日止，按年息百分之五計算之利息；嗣再於九十
    七年二月二十一日、四月二日、四月廿四日（見民事辯論五
    、六、七狀）追加聲明為：先位聲明：（一）被告乙○○應
    將附表一編號1.至7.及編號9.所示土地之繼承登記予以塗銷
    ，回復為邱日耀名義，（二）兩造應共同就所被繼承人邱日
    耀所遺如附表一所示遺產辦理繼承登記，並准予分割，分割
    方法為如附表一編號1.至7.及編號9.至12.由兩造按應繼分四
    分之一比例分別取得，（三）被告乙○○應給付原告二十一
    萬八千五百元；備位聲明中之前位聲明為：（一）兩造被繼
    承人邱日耀所遺如附表一所示之遺產應予分割，除編號1.至
    10.之不動產由被告乙○○取得外，編號11.、12.之動產由兩造
    各按應繼分四分之一比例繼承之。（二）被告乙○○應給付
    原告三百二十七萬六千二百八十六元，及自九十五年十月十
    七日起，至清償日止，按年息百分之五計算之利息；後位聲
    明為：被告乙○○應給付原告三百四十三萬四千三百三十二
    點五元，及自九十五年十月十七日起，至清償日止，按年息
    百分之五計算之利息。雖被告乙○○對原告追加聲明部分表
    示不同意，惟揆諸上開說明，於法並無不合，應予准許，合
    先敘明。
二、被告丁○○、丙○○未於最後言詞辯論期日到場，核無民事
    訴訟法第三百八十六條各款所列情形，爰依原告之聲請，由
    其一造辯論而為判決。
貳、實體方面：
一、原告主張：
（一）被繼承人邱日耀不幸於八十九年一月二十二日死亡，其身
      後遺有如附表一所示編號1.至12.之遺產，價值合計為一千
      三百九十四萬五千六百零六元，被繼承人之配偶林屘（邱
      屘）已離異，繼承人為子女即原告甲○○及被告乙○○、
      丁○○、丙○○，應繼分各為四分之一。被告乙○○以被
      繼承人邱日耀生前於八十六年七月三十一日立有代筆遺囑
      ，載明死亡後所遺如附表一所示之編號1.至10.之不動產均
      由被告乙○○取得，且經被告乙○○辦畢不動產所有權移
      轉登記，另如附表一所示之編號11.及12.動產則應由兩造按
      各四分之一應繼分比例繼承之，系爭代筆遺囑是否真正，
      現正由臺灣臺中地方法院檢察署偵辦中，縱系爭代筆遺囑
      為真正，亦顯然侵害原告之特留分，爰依法提起本訴。
（二）被繼承人邱日耀生前曾因被告乙○○結婚而贈與坐落於臺
      北縣永和市○○段二四二地號土地（下稱系爭福和段二四
      二地號土地），地目建，面積一五六平方公尺，權利範圍
      五分之一，價值依公告地價加四成補償為九萬六千零九十
      六元（計算式：156㎡×2200元/㎡×1/5×1.4＝96096 元
      ）；暨其上同地段七五五建號之建物，價值為一百一十萬
      七千七百五十元，被告乙○○應將上開土地暨建物之價值
      歸扣於被繼承人邱日耀之遺產範圍內計算之。是被繼承人
      邱日耀之遺產暫以附表一所示之編號1.至12.價值合計為一
      千三百九十四萬五千六百零六元，及歸扣系爭福和段二四
      二地號土地暨建物價值一百二十萬三千八百四十六元計算
      ，再扣除遺產稅二十萬四千八百七十六元，原告之特留分
      依法為一百八十六萬八千零七十二元（計算式：00000000
      元×1/4×1/2＝0000000元），扣除原告可分得如附表所
      示11.及12.之動產價值為十五萬八千零四十六點五元，原告
      所應得之特留分至少尚不足一百七十一萬零二十六元（元
      以下四捨五入），被告乙○○負有返還之義務。
（三）被告乙○○抗辯被繼承人邱日耀生前已對原告為遺產之先
      行給付及特種贈與云云，未據舉證以實其說，已難予採信
      。原告固於被繼承人邱日耀生前以買賣原因取得如附表二
      所示編號1.至5.之土地，但因原告為三十四年十月三日生
      ，被繼承人邱日耀係八十九年一月二十二日死亡，原告取
      得附表二之不動產時間距被繼承人邱日耀死亡時間，少則
      約三十年，多則約半世紀，衡諸常理，一般人不可能在死
      亡之前三十年或半世紀安排後事，而作遺產之先行分配，
      況該段時間原告亦無結婚、分居或營業之情形，顯然被告
      乙○○抗辯被繼承人邱日耀因原告結婚、分居或營業等原
      因而贈與如附表二所示之不動產乙節，並非實情。再者，
      被告乙○○於被繼承人邱日耀生前亦取得如附表三所示編
      號1.至5.之不動產，則倘被告乙○○抗辯原告取得附表二
      所示之不動產為遺產之先行給付或特種贈與，則同理被告
      乙○○取得如附表三所示之不動產豈不亦應係如此，是被
      告乙○○之辯稱顯然與常理不合，不應採信。而被告乙○○所取得附表三編號4.之土地，係在被繼承人死亡前約一
      年十月受贈取得，應係以遺產先行給付之方式移轉登記在
      被告乙○○名下，此部分亦應予歸扣。而此筆土地之價值
      以公告地價每平方公尺二千八百元計算，總價為一千二百
      五十三萬零八十四元（見遺產申報書），加計遺產總數一
      千四百九十四萬四千五百七十六元，共為二千七百四十七
      萬四千六百六十元，原告之特留分應為三百四十三萬四千
      三百三十二點五元。
（四）於被繼承人邱日耀死亡後，被告乙○○曾經與原告及被告
      丙○○簽立分割協議書，被告乙○○要求把系爭代筆遺囑
      所載應由其繼承之附表一所示編號9.、10.、11.之不動產由
      原告繼承之，倘系爭代筆遺囑確為真正，則顯然系爭代筆
      遺囑侵害原告之特留分，否則被告乙○○不會要求協議將
      附表一所示編號9.、10.、11.之不動產由原告繼承。再者，
      被告乙○○所持據以辦理繼承登記之系爭代筆遺囑中，僅
      記載原告於被繼承人邱日耀生前受贈財產，但未記明係屬
      特種贈與及遺產之先行給付，亦未載明原告有不可繼承之
      情事，據此，系爭代筆遺囑縱係真正，亦侵害原告之特留
      分甚明。
（五）原告先位主張系爭代筆遺囑應非真正，原告自得訴請分割
      遺產。被告乙○○應將所繼承之不動產塗銷繼承登記後，
      由兩造共同辦理繼承登記按應繼分比例繼承。而系爭遺囑
      縱屬真正，亦侵害原告之特留分甚明。故原告備位部分主
      張：除依遺囑所定不動產之分割方法，將不動產分歸被告
      乙○○繼承外，動產部分及已被徵收之不動產徵收款應由
      兩造依應繼分比例取得。而縱認被繼承人邱日耀訂立遺囑
      之真意係要將全部遺產均歸給被告乙○○一人取得，則原
      告亦得行使扣減權而請求被告乙○○應歸還相當於特留分
      之金錢及法定遲延利息等語。並聲明：先位聲明：（一）
      被告乙○○應將附表一編號1.至7.及編號9.所示土地之繼
      承登記予以塗銷，回復為邱日耀名義，（二）兩造應共同
      就所被繼承人邱日耀所遺如附表一所示遺產辦理繼承登記
      ，並准予分割，分割方法為如附表一編號1.至7.及編號9.
      至12.由兩造按應繼分四分之一比例分別取得，（三）被告
      乙○○應給付原告二十一萬八千五百元，及自起訴狀繕本
      送達翌日起，至清償日止，按年息百分之五計算之利息，
      （四）第二項聲明願供擔保請准宣告假執行；備位聲明中
      之前位聲明為：（一）兩造被繼承人邱日耀所遺如附表一
      所示之遺產應予分割，除編號1.至10.之不動產由被告乙○○取得外，編號11.、12.之動產由兩造各按應繼分四分之一
      比例繼承之。（二）被告乙○○應給付原告三百二十七萬
      六千二百八十六元，及自起訴狀繕本送達翌日起，至清償
      日止，按年息百分之五計算之利息；（三）前項聲明願供
      擔保請准宣告假執行；後位聲明為：（一）被告乙○○應
      給付原告三百四十三萬四千三百三十二點五元，及自起訴
      狀繕本送達翌日（即九十五年十月十七日）起至清償日止
      ，按年息百分之五計算之利息，（二）前項聲明願供擔保
      請准宣告假執行。
二、被告乙○○則以：原告已於被繼承人邱日耀生前取得逾上億
    元之財產，被告乙○○認為原告取得該財產係被繼承人邱日
    耀所為之遺產先行給付或特種贈與，均屬系爭遺產之一部分
    應為歸扣，且按原告所先行取得之財產價值觀之，系爭代筆
    遺囑並未侵害原告之特留分。況被繼承人邱日耀已於系爭代
    筆遺囑中特別註明原告不得就邱日曜的遺產向被告乙○○為
    任何請求。附表一所示編號1.至10.之不動產（編號8.之不動
    產已被徵收）均經被告乙○○持系爭代筆遺囑辦理繼承登記
    ，該代筆遺囑之效力亦經臺灣臺中高等行政法院以九十一年
    度訴字第一七六號行政判決予以確認。雖兩造曾於八十九年
    八月間簽立遺產分割協議書，但因被告丁○○未於該遺產分
    割協議書上簽名，所以該協議書應不生效力。被繼承人邱日
    耀生前雖曾因被告乙○○結婚而贈與系爭福和段二四二地號
    土地暨其上同地段七五五建號之建物，但當時係承購預售屋
    ，被繼承人邱日耀僅給付買賣之頭期款，其餘之貸款均為被
    告乙○○自行清償完畢。而如附表三編號4.所示之土地，係
    被繼承人邱日耀生前贈與予被告乙○○，雖有記載於系爭代
    筆遺囑，但被繼承人邱日耀本得於生前自由處分其財產，此
    部分既僅屬一般贈與，而非特種贈與，亦非屬遺產之先行給
    付，並聲明：請求判決駁回原告之訴。
三、被告丙○○未於最後言詞辯辯論期日到場，但以：對於原告
    之請求無意見。關於系爭代筆遺囑乙事，被告丙○○並不知
    悉，亦未見過系爭代筆遺囑之內容。因被繼承人邱日耀罹患
    帕金森氏症，手會發抖，倘系爭代筆遺囑為真正，邱日耀之
    簽名應該會有些不一樣，而邱日耀雖患有上開病症，其意識
    仍相當清楚。被繼承人邱日耀生前確實曾因被告乙○○結婚
    而贈與系爭福和段二四二地號土地暨其上同地段七五五建號
    之建物等語置辯。
四、被告丁○○未於最後言詞辯論期日到場，但以：對於原告之
    請求無意見等語置辯。
五、得心證之理由：
（一）按遺產繼承人，除配偶外，依下列順序定之：1.直系血親
      卑親屬。2.父母。3.兄弟姊妹。4.祖父母；同一順序之繼
      承人有數人時，按人數平均繼承，民法第一千一百三十八
      條、第一千一百四十一條本文分別定有明文。本件被繼承
      人邱日耀於八十九年一月二十二日死亡，留有如附表一編
      號1.至12.所示之遺產，價值共一千三百九十四萬五千六百
      零六元，遺產稅為二十萬四千八百七十六元，被繼承人邱
      日耀之配偶林屘已離異多年，故其法定繼承人為子女即原
      告甲○○及被告乙○○、丁○○、丙○○，應繼分各為四
      分之一，而附表一編號1.至10.所示之不動產現均移轉登記
      在被告乙○○名下，此有除戶戶籍謄本、戶籍謄本、繼承
      系統表、土地登記簿謄本、遺產稅核定通知書及繳清證明
      書、土地登記申請書、登記清冊等件附卷可稽，且經本院
      依職權向財政部臺灣省中區國稅局臺中縣分局查詢無訛，
      此亦有該分局九十六年三月十六日中區國稅中縣一字第０
      九六００一二三五０號函文暨所附之繼承人申報遺產稅相
      關資料乙份在卷足佐，復為兩造所不爭執，此部分事實堪
      認為真正。
（二）次按當事人主張有利於己之事實，應負舉證責任，民事訴
      訟法第二百七十七條定有明文。又按繼承人中有在繼承開
      始前因結婚、分居或營業，已從被繼承人受有財產之贈與
      者，應將該贈與價額加入繼承開始時被繼承人所有之財產
      中，為應繼遺產。但被繼承人於贈與時有反對之意思表示
      者，不在此限。前項贈與價額，應於遺產分割時，由該繼
      承人之應繼分中扣除，民法第一千一百七十三條第一、二
      項亦定有明文。查，
      1.原告主張被告乙○○於被繼承人邱日耀生前自被繼承人
        邱日耀處受贈如附表三所示編號1.至5.之不動產應予歸
        扣云云。被告乙○○則抗辯原告於被繼承人邱日耀生前
        自被繼承人邱日耀處受贈如附表二所示編號1.至5.之不
        動產亦應予歸扣云云。且原告與被告乙○○復各自抗辯
        對方自被繼承人邱日耀處所取得之附表三、附表二之不
        動產，均係為遺產之先行給付云云。然經觀諸卷附附表
        二及附表三所示各筆不動產土地登記簿謄本之記載，原
        告與被告乙○○各自取得附表二、附表三之不動產時間
        多係在四十、五十或六十年間，衡情應無可能係被繼承
        人邱日耀先為遺產之分配，被繼承人邱日耀縱於遺囑中
        表示曾於生前贈與原告及被告丁○○、丙○○相當多財
        產，故其等不得再就其遺產向被告乙○○為任何請求，
        惟此遺囑係於八十六年間始作成，亦不得以此證明數十
        年前被繼承人為贈與時已有遺產先行給付之意。而附表
        三編號4.之土地雖已於遺囑第一項第九款明列分配於被
        告乙○○，惟既已於八十七年七月十日以贈與為由，登
        記於乙○○名下，此筆土地於繼承開始時已非遺產，依
        被繼承人於生前本得自由處分其財產之原則，被繼承人
        邱日耀不待繼承開始即將該筆土地為贈與之處分，其應
        有不欲該土地列為遺產之意，則是否可認其為遺產之先
        行給付，已屬有疑。再依被繼承人邱日耀既已於遺囑中
        明白表示繼承開始時，其餘繼承人不得就遺產向被告乙○○為任何請求，縱認本件土地之贈與係遺產之先行給
        付，亦應認為被繼承人邱日耀已以遺囑為反對歸扣之意
        思表示。而原告與被告乙○○雙方均無法舉證他方所取
        得之上開不動產應為歸扣，則難認原告與被告乙○○此
        部分主張為可採信，附表二、三部分，均不應列入歸扣
        之範圍。
      2.原告另主張被告乙○○因結婚而自被繼承人邱日耀處受
        贈坐落於福和段二四二地號土地暨其上同地段七五五建
        號之建物，價值為一百二十萬三千八百四十六元應予歸
        扣等語，為被告丁○○、丙○○所不爭執，而被告乙○○雖對於其在結婚時自被繼承人邱日耀處受贈上開房地
        ，及上開房地價值為一百二十萬三千八百四十六元等事
        實不爭執，但抗辯稱當時係承購預售屋，被繼承人邱日
        耀僅給付買賣之頭期款，其餘之貸款均為被告乙○○自
        行清償完畢云云。然被告乙○○未能舉證以實其說，自
        難為有利之認定。從而，原告主張被告乙○○於被繼承
        人邱日耀生前因結婚而受有一百二十萬三千八百四十六
        元之贈與應予歸扣乙節，洵屬可採。
（三）再按繼承人得隨時請求分割遺產。被繼承人之遺囑，定有
      分割遺產之方法，或託他人代定者，從其所定。遺囑人於
      不違反關於特留分規定之範圍內，得以遺囑自由處分遺產
      。繼承人之特留分，直系血親卑親屬之特留分，為其應繼
      分二分之一，應得特留分之人，如因被繼承人所為之遺贈
      ，致其應得之數不足者，得按其不足之數由遺贈財產扣減
      之，民法第一千一百六十四條本文、第一千一百六十五條
      第一項、第一千一百八十七條、第一千二百二十三條第一
      款、第一千二百二十五條分別定有明文。而遺囑為要式行
      為，必須依一定方式為之，始生效力。原告主張被告乙○○以被繼承人邱日耀生前於八十六年七月三十一日立有代
      筆遺囑，載明死亡後所遺如附表一所示之編號1.至10.之不
      動產均由被告乙○○取得，且經被告乙○○辦畢不動產所
      有權移轉登記，另如附表一所示之編號11.及12.動產則由兩
      造按各四分之一應繼分比例繼承之，系爭代筆遺囑應非真
      正，縱系爭代筆遺囑為真正，亦顯然侵害原告之特留分乙
      情，被告丁○○、丙○○同意原告之請求，被告乙○○則
      以系爭代筆遺囑為真正，依該遺囑所載，除了不動產以外
      ，其他股份跟現金的部分，原告也不得向被告乙○○請求
      等語置辯。查，
      1.證人即杜立兆律師到庭具結證述：「（提示卷附遺囑並
        詢問遺囑是否為真正？）是真的」、「（請問遺囑上的
        簽名是否為邱日耀本人的簽名？）的確是他本人簽的，
        是我親自看到的」、「（遺囑是否依照邱日耀口述逐一
        記載？）他來之前有打過很多次電話，我是照他的意思
        ，雖然沒有逐字，但是我有清楚表達遺囑的意思給邱日
        耀瞭解，我們寫好後，把綱要告訴邱日耀，正式要簽名
        的時候再把內容全部唸一遍給邱日耀聽」、「（為何當
        時要用打字而不用手寫？）因為我覺得打字比較整齊，
        而且我記得本件是代筆遺囑」等語（本院九十六年八月
        二十日言詞辯論筆錄參照）。衡之上開事證，足認被繼
        承人邱日耀生前於八十六年七月三十一日所立之代筆遺
        囑應符合法定要件而有效力，是自應尊重被繼承人邱日
        耀之遺願，按其生前所立之系爭代筆遺囑內容為遺產之
        分配。原告主張系爭代筆遺囑為偽造，而為先位聲明部
        分之請求，自屬無據。
      2.原告主張系爭代筆遺囑倘為真正，則有侵害原告之特留
        分乙情，經揆諸前揭事證，本件兩造既均不爭執被繼承
        人邱日耀留有如附表一編號1.至12.所示之遺產，價值共
        一千三百九十四萬五千六百零六元，但遺產稅為二十萬
        四千八百七十六元應予扣除，另應歸扣被告乙○○因結
        婚而自被繼承人邱日耀處受贈坐落於福和段二四二地號
        土地暨其上同地段七五五建號之建物，價值為一百二十
        萬三千八百四十六元等情，則被繼承人邱日耀之遺產價
        值應為一千四百九十四萬四千五百七十六元（計算式：
        00000000－000000＋0000000＝00000000 ），依法原告
        之特留分應為一百八十六萬八千零七十二元（計算式：
        00000000×1/4×1/2＝0000000）。
      3.再者，原告雖主張系爭代筆遺囑縱為真正，依遺囑內容
        對被繼承人邱日耀遺留之附表一所示編號11.、12.之存款
        及股份並未為分配，故應依法上開遺產自應由被繼承人
        邱日耀之繼承人即原告與被告乙○○、丁○○、丙○○
        各按四分之一比例繼承之，即原告與被告乙○○、丁○○、丙○○各取得十五萬八千零四十六點五元（計算式
        ：(71666×1/4)＋ (560520×1/4)＝158046.5）。惟經
        審視卷附之遺囑內容，該代筆遺囑除於第一項第十款、
        第二項載有：其他於本人立遺囑時，仍登記在本人名義
        下之不動產，於本人去逝後，全部歸於本人次子乙○○
        繼承等字樣，於第三項最後兩行並記載：故於繼承開始
        時，長子甲○○、長女丙○○、次女丁○○均不得就本
        人遺產向次子乙○○為任何請求等字樣。另依證人杜立
        兆律師到庭具結證述：「（提示卷附遺囑並詢問遺囑第
        三項為何作那樣的記載？）因為立遺囑人表示只要把財
        產給一個人」、「他當時會寫這個遺囑，主要就是因為
        他來就表示他只要把財產給壹個兒子」、「（邱日曜是
        否有表示甲○○喪失繼承權、不得繼承？）沒有，他只
        是說他只願意給一個人繼承」等語（本院九十六年八月
        二十日言詞辯論筆錄參照）。衡之上開事證，足認被繼
        承人邱日耀所立之代筆遺囑雖未明確提到：除不動產之
        外其當時尚擁有何筆財產，但其立遺囑之意，應係願將
        其全部遺產分歸乙○○一人，可認為被繼承人邱日耀在
        其遺囑內已定有分割遺產之方法，即對於遺囑所載之不
        動產分予被告乙○○外，對於其餘遺產亦僅願由被告乙○○取得，而不願分歸其餘繼承人。故對於附表一所示
        編號11.、12.之存款及股份自應尊重被繼承人邱日耀之遺
        願而為分配。而依前揭條文意旨所示，繼承人於被繼承
        人以遺囑定有分割遺產之方法之情形下，應不得再行請
        求分割遺產。原告以遺囑有效為前提，請求分割遺產，
        亦非有據。
      4.而如前述，被繼承人邱日耀所遺如附表一所示編號1.至
        10.之十筆不動產均已按被繼承人邱日耀之代筆遺囑內容
        移轉登記予被告乙○○所有，而其餘遺產依該代筆遺囑
        之意，原告亦不得向被告乙○○為任何請求（即仍應分
        予乙○○），則原告即無法分到任何遺產，則因被繼承
        人所為遺贈，致原告之特留分確實遭侵害。從而，原告
        主張被繼承人邱日耀對於遺產之分配，關於原告部分違
        背民法第一千二百二十三條特留分之規定，應屬有據。
        是以，原告依上開規定，請求被告乙○○返還受侵害之
        特留分數額一百八十六萬八千零七十二元（計算方法詳
        前）暨自訴狀繕本送達翌日（即九十五年十月十七日）
        起至清償日止，按年息百分之五計算之利息部分，於法
        並無不合，應予准許，爰判決如主文第一項所示，其餘
        逾此部分之請求則屬無據而應予駁回。
六、末按關於財產權之訴訟，原告釋明在判決確定前不為執行，
    恐受難於抵償或難於計算之損害者，法院應依其聲請，宣告
    假執行；原告陳明在執行前可供擔保而聲請宣告假執行者，
    雖無前項釋明，法院應定相當之擔保額，宣告供擔保後，得
    為假執行，民事訴訟法第三百九十條第一、二項均定有明文
    。爰依上開規定，關於原告勝訴部分，原告陳明願供擔保聲
    請宣告假執行，核無不合，爰酌定相當擔保金額併宣告之。
    而其餘原告敗訴部分，其假執行之聲請亦因此失所附麗而應
    予駁回。又本院既准原告供擔保宣告假執行，為衡平起見，
    並依民事訴訟法第三百九十二條之規定，併准被告於假執行
    程序實施前，為原告預供擔保，得免為假執行。
七、因本件事證已臻明確，兩造其餘主張陳述及所提之證據，於
    判決結果不生影響，自毋庸再予一一審酌，附此敘明。
八、訴訟費用負擔之依據：民事訴訟法第七十九條、第八十五條
    第一項但書。
中    華    民    國    97    年    5     月    12    日
                  家事法庭      法  官  王靜秋
以上正本係照原本作成。
如對本判決上訴，須於判決送達後二十日之不變期間內，向本院
提出上訴狀（須附繕本）。
中    華    民    國    97    年    5     月    12    日
                                書記官  楊金池
附表一：
┌──┬────────┬────┬─────┬────┐
│編號│ 遺 產 標 的    │ 持 分  │價值（元）│備   註 │
├──┼────────┼────┼─────┼────┤
│ 1. │臺中縣豐原市陽明│112/448 │ 451500   │        │
│    │段766地號       │        │          │        │
├──┼────────┼────┼─────┼────┤
│ 2. │臺中縣豐原市陽明│ 全 部  │ 0000000  │        │
│    │段753地號       │        │          │        │
├──┼────────┼────┼─────┼────┤
│ 3. │臺中縣豐原市陽明│ 全 部  │ 114000   │        │
│    │段754地號       │        │          │        │
├──┼────────┼────┼─────┼────┤
│ 4. │臺中縣豐原市陽明│ 全 部  │ 84000    │        │
│    │段757地號       │        │          │        │
├──┼────────┼────┼─────┼────┤
│ 5. │臺中縣豐原市陽明│ 全 部  │ 737366   │        │
│    │段774地號       │        │          │        │
├──┼────────┼────┼─────┼────┤
│ 6. │臺中縣豐原市陽明│  1/2   │ 451934   │        │
│    │段787地號       │        │          │        │
├──┼────────┼────┼─────┼────┤
│ 7. │臺中縣豐原市陽明│  1/2   │ 57000    │        │
│    │段788地號       │        │          │        │
├──┼────────┼────┼─────┼────┤
│ 8. │臺中縣豐原市上南│ 全 部  │ 874000   │ 已被徵 │
│    │坑段229地號     │        │          │ 收     │
├──┼────────┼────┼─────┼────┤
│ 9. │臺中縣豐原市上南│        │          │        │
│    │坑段229-15地號（│        │          │        │
│    │已變更為臺中縣豐│ 全 部  │ 0000000  │        │
│    │原市○○段1005地│        │          │        │
│    │號）            │        │          │        │
├──┼────────┼────┼─────┼────┤
│ 10. │臺中縣豐原市水源│ 全 部  │ 125100   │        │
│    │路274號         │        │          │        │
├──┼────────┼────┼─────┼────┤
│ 11. │豐原市信用合作社│        │ 71666    │        │
│    │豐東分社        │        │          │        │
├──┼────────┼────┼─────┼────┤
│ 12. │豐原汽車客運股份│        │ 560520   │        │
│    │有限公司        │        │          │        │
└──┴────────┴────┴─────┴────┘
附表二：
┌──┬──────┬────┬─────┬─────┐
│編號│標       的 │取得日期│ 取得原因 │ 權利範圍 │
├──┼──────┼────┼─────┼─────┤
│ 1. │臺中縣豐原市│        │          │          │
│    │水源段629地 │61.02.14│ 買    賣 │ 全    部 │
│    │號（重測後  │        │          │          │
│    │728地號）   │        │          │          │
├──┼──────┼────┼─────┼─────┤
│ 2. │臺中縣豐原市│        │          │          │
│    │上南坑段229-│        │          │          │
│    │20地號（分割│60.10.05│ 買    賣 │ 全    部 │
│    │自229-13地號│        │          │          │
│    │）          │        │          │          │
├──┼──────┼────┼─────┼─────┤
│ 3. │臺中縣豐原市│        │          │          │
│    │永豐段578地 │53.09.25│ 買    賣 │ 全    部 │
│    │號          │        │          │          │
├──┼──────┼────┼─────┼─────┤
│ 4. │臺中縣豐原市│        │          │          │
│    │潭子段2地號 │40.11.13│ 買    賣 │ 全    部 │
│    │（重測後4地 │        │          │          │
│    │號）        │        │          │          │
├──┼──────┼────┼─────┼─────┤
│ 5. │臺中縣豐原市│        │          │          │
│    │潭子段2-1地 │40.11.13│ 分割轉載 │ 全    部 │
│    │號（分割自編│        │          │          │
│    │號4地號）   │        │          │          │
└──┴──────┴────┴─────┴─────┘
附表三：
┌──┬──────┬────┬─────┬─────┐
│編號│標       的 │取得日期│ 取得原因 │ 權利範圍 │
├──┼──────┼────┼─────┼─────┤
│ 1. │臺中縣豐原市│        │          │          │
│    │翁子段358-4 │        │          │          │
│    │地號（又分割│51.02.21│ 買    賣 │ 全    部 │
│    │出358-10地號│        │          │          │
│    │）          │        │          │          │
├──┼──────┼────┼─────┼─────┤
│ 2. │臺中縣豐原市│        │          │          │
│    │永豐段577地 │58.04.08│ 買    賣 │ 全    部 │
│    │號（重測前  │        │          │          │
│    │665-18地號）│        │          │          │
├──┼──────┼────┼─────┼─────┤
│ 3. │臺中縣豐原市│        │          │          │
│    │永豐段580地 │53.11.10│ 買    賣 │ 全    部 │
│    │號（重測前  │        │          │          │
│    │668-2地號 ）│        │          │          │
├──┼──────┼────┼─────┼─────┤
│ 4. │臺中縣豐原市│87.07.10│ 贈    與 │ 全    部 │
│    │潭北段2地號 │        │          │          │
├──┼──────┼────┼─────┼─────┤
│ 5. │臺中縣豐原市│        │          │          │
│    │萬年段432地 │        │          │          │
│    │號（重測前同│51.02.21│ 買    賣 │ 全    部 │
│    │縣市○○段  │        │          │          │
│    │359地號 ）  │        │          │          │
└──┴──────┴────┴─────┴─────┘


司法院資訊處製作；財團法人民間司法改革基金會備份。
